【裁判字號】    99,上訴,640
【裁判日期】    990325
【裁判案由】    偽造有價證券等
【裁判全文】
臺灣高等法院臺中分院刑事判決         99年度上訴字第640號
上  訴  人
即  被  告  乙○○
上列上訴人因偽造有價證券等案件，不服臺灣臺中地方法院98年
度訴緝字第434號中華民國98年12月31日第一審判決（起訴案號
：臺灣臺中地方法院檢察署97年度偵字第24119號），提起上訴
，本院判決如下：
    主  文
上訴駁回。
    理  由
一、按不服地方法院之第一審判決而上訴者，須提出上訴書狀，
    並應敘述具體理由，刑事訴訟法第三百六十一條第一項定有
    明文，此為上訴必備之程式；而所謂「具體理由」，必係依
    據卷內既有訴訟資料或提出新事證，指摘或表明第一審判決
    有何採證認事、用法或量刑等足以影響判決本旨之不當或違
    法，而構成應予撤銷之具體事由，始克當之（例如：依憑證
    據法則具體指出所採證據何以不具證據能力，或依憑卷證資
    料，明確指出所為證據證明力之判斷如何違背經驗、論理法
    則）；倘僅泛言原判決認定事實錯誤、違背法令、量刑失之
    過重或輕縱，而未依上揭意旨指出具體事由，或形式上雖已
    指出具體事由，然該事由縱使屬實，亦不足以認為原判決有
    何不當或違法者（例如：對不具有調查必要性之證據，法院
    未依聲請調查亦未說明理由，或援用證據不當，但除去該證
    據仍應為同一事實之認定），皆難謂係具體理由，俾與第二
    審上訴制度旨在請求第二審法院撤銷、變更第一審不當或違
    法之判決，以實現個案救濟之立法目的相契合，並節制濫行
    上訴（最高法院97年度台上字第892號刑事判決參照）。次
    原審法院認為上訴不合法律上之程式者，應以裁定駁回之。
    第二審法院認為上訴書狀未敘述理由或上訴有第三百六十二
    條前段之情形者，應以判決駁回之。又分別為刑事訴訟法第
    三百六十二條、第三百六十七所明定。再第三百六十七條之
    判決，得不經言詞辯論為之。同法第三百七十二條亦定有明
    文。
二、本件原判決以被告乙○○於民國九十七年八月十日十六時許
    ，在臺中市南屯區豐樂公園內，拾獲由不詳之人於不詳時間
    、地點所偽造之甲○○之國民身分證及汽車駕駛執照，竟因
    其未具有駕駛執照而欲租車使用，乃基於不法所有之意圖，
    而將該拾獲之國民身分證及汽車駕駛執照與以侵占入己，並
    基於偽造有價證券、偽造國民身分證、汽車駕駛執照及偽造
    私文書之犯意，先將上開拾獲之國民身分證及汽車駕駛執照
    換貼上自己之照片，並予以彩色影印護貝而加以偽造。乙○
    ○隨即於同月十五日零時三十分許，持上開偽造之國民身分
    證及汽車駕駛執照前往臺中市○區○○路四○五號之「興大
    汽車租賃有限公司」（下稱興大租車公司）租車，並出示上
    開偽造之國民身分證、駕駛執照，而行使該偽造之身分證、
    駕駛執照，足以生損害於甲○○、戶政機關對國民身分證管
    理之正確性、監理機關對駕駛執照管理之正確性及興大租車
    公司。其且於興大租車公司所提供之「興大汽車租賃有限公
    司車輛出租約定契約書」上偽簽、捺蓋「甲○○」之署押一
    枚、指印二枚，復於該契約書末所附之票據號碼NO002569號
    、金額為新臺幣七十萬元之本票上偽簽、捺蓋「甲○○」之
    署押、指紋各一枚，以完成表彰係由「甲○○」簽發並負擔
    票號NO002569之本票所示債務意旨之本票一張，旋將該契約
    書及本票持以向興大租車公司租得該公司車號1826-TY號自
    小客車一輛，足生損害於甲○○及興大租車公司。乙○○於
    租得上揭車輛後，乃將上開拾獲之偽造之甲○○之國民身分
    證及汽車駕駛執照及自己所製作之偽造國民身分證、汽車駕
    駛執照予以丟棄等犯罪事實，業據被告乙○○於警詢及原審
    法院審理中坦承不諱，核與證人徐啟竣於警詢、甲○○於警
    詢及本院審理時之證述情節相符，並有被告偽造甲○○之國
    民身分證及汽車駕駛執照影本、冒用「甲○○」名義簽立之
    租車契約書及本票在卷可稽；而證人甲○○之國民身分證、
    汽車駕駛執照均未曾遺失，現均由證人甲○○持用中一節，
    亦據證人甲○○於警詢、原審法院審理時結證明確，並提供
    其目前持用之國民身分證、汽車駕駛執照供警局、本院影印
    存卷，且該等由證人甲○○所提供之國民身分證、汽車駕駛
    執照經承辦員警及原審法院審理中與被告留存於興大租車公
    司之國民身分證影本、汽車駕駛執照影本一一核對結果，發
    現被告持以租用汽車之國民身分證影本背面之膠膜序號、父
    親欄之記載，以及汽車駕駛執照正面住址之字體、管制編號
    、發照日期、有效日期、背面之印製號碼等資料，顯然與「
    甲○○」真正之國民身分證、汽車駕駛執照影本記載有異，
    是該等貼有被告相片之國民身分證、汽車駕駛執照影本當係
    影印自由被告換貼相片而偽造之「甲○○」國民身分證及汽
    車駕駛執照，應屬至明。是本件被告上開自白認罪供述與客
    觀事實既屬相符，實足以採為本案論罪之依據，本件事證明
    確，被告上開犯行，洵堪認定。並審酌被告為租賃自小客車
    ，而侵占他人之遺失物，除以換貼相片之方式偽造他人之國
    民身分證、汽車駕駛執照以外，復以偽造他人署押、指印等
    方式，偽造有價證券及私文書，復持以行使，顯見其不尊重
    他人權益之行為價值，且於租得自小客車之後，復隨意駕駛
    至違規而令車輛遭拖吊，復未能按期繳納租金（此業據被告
    供明在卷，復與扣案租賃契約上由出租人註記之事項內容尚
    屬相符而足堪採信），至汽車出租人受有財產上之損害，惟
    併考量其犯罪手段尚屬平和，及斟酌其犯罪之動機、目的、
    被告智識程度、所生危害及犯罪後坦認罪愆，頗具悔意等一
    切情狀，量處有期徒刑年貳月。已詳述所憑之證據及其認
    定之理由。經形式上觀察，核無不合。
三、上訴人即被告乙○○（下稱被告）上訴意旨略以：被告深感
    原審判決刑期過重，依法提起上訴云云。經查：
(一)、被告前揭上訴意旨雖又稱「理由後補」，經原審於裁定命被
    告於上訴期間屆滿後20日內補提理由書，並於99年1月28日
    合法送達（有送達證書一紙可憑），然被告迄今仍未補提其
    他上訴理由書，堪認被告僅以原審判決「刑期過重」此項理
    由，提起本件上訴，合先敘明。
(二)、按「量刑之輕重，係屬事實審法院得依職權自由裁量之事項
    ，苟已斟酌刑法第57條各款所列情狀，而未逾越法定刑度，
    不得遽指為違法」（最高法院85年度台上字第2699號裁判要
    旨參照）。本件被告所犯偽造有價證券罪，其法定刑為「3
    年以上10年以下有期徒刑」，且原審判決審酌被告犯罪之動
    機等一切情狀，量處被告有期徒刑3年2月，已如前述。本院
    認原審量刑已就刑法第57條揭示之各種量刑條件妥為斟酌，
    量刑應屬適當，亦無濫用量刑權限之違法或失當之處。被告
    之上訴意旨泛稱原審判決「刑期過重」云云，並未依據卷內
    訴訟資料或提出新事證，指摘或表明原審判決有何採證認事
    、用法或量刑等足以影響判決本旨之不當或違法，而構成應
    予撤銷之具體事由，應認其上訴不合法律上之程式，爰不經
    言詞辯論，駁回其上訴。
據上論斷，應依刑事訴訟法第367條前段、第372條，判決如主文
。
中    華    民    國    99    年    3     月    25    日
            刑事第四庭    審判長法  官  洪  耀  宗
                                法  官  許  文  碩
                                法  官  蔡 王 金 全
上列正本證明與原本無異。
如不服本判決應於收受送達後十日內向本院提出上訴書狀，其未
敘述上訴理由者，並得於提起上訴後十日內向本院補提理由書 (
均須按他造當事人之人數附繕本)「切勿逕送上級法院」。
                                書記官  金  珍  華
中    華    民    國    99    年    3     月    26    日

司法院資訊處製作；財團法人民間司法改革基金會備份。
